【裁判字號】    99,撤緩,184
【裁判日期】    991130
【裁判案由】    撤銷緩刑
【裁判全文】
臺灣士林地方法院刑事裁定            99年度撤緩字第184號
聲  請  人  臺灣士林地方法院檢察署檢察官
受  刑  人  顧國祥
上列聲請人因受刑人犯誣告案件聲請撤銷緩刑宣告（99年度執聲
字第1340號、99年度執他字第1444號），本院裁定如下：
    主  文
聲請駁回。
    理  由
一、本件聲請意旨略以：本件受刑人前因誣告案件，經本院於民
    國（下同）99年6 月21日以99年度審簡字第777 號（臺灣士
    林地方法院檢察署99年度偵字第6292號）判決判處有期徒刑
    5 月，緩刑2 年，於99年7 月26日確定在案。乃於緩刑期前
    即99年4 月15日更犯家庭暴力之傷害等罪，經本院於99年10
    月14日以99年度審簡字第1268號判決判處應執行拘役50日，
    於99年11月15日確定，足認原宣告之緩刑難收其預期效果，
    而有執行刑罰之必要。因而以受刑人合於刑法第75條之1 第
    1 項第1 款所定於緩刑期前因故意犯他罪，而在緩刑期間受
    6 月以下有期徒刑、拘役之宣告，聲請將上述緩刑宣告予以
    撤銷等語。
二、按受緩刑之宣告，於緩刑期前因故意犯他罪，而在緩刑期內
    受得易科罰金之有期徒刑、拘役或罰金之宣告確定，足認原
    宣告之緩刑難收其預期效果，而有執行刑罰之必要者，得撤
    銷其宣告，刑法第75條之1 第1 項第1 款固定有明文。惟受
    刑人受緩刑宣告後，如欲撤銷其緩刑宣告，除需合於刑法第
    75條之1 第1 項所規定之4 款法定事由外，尚須有「足認原
    宣告之緩刑難收其預期效果，而有執行刑罰之必要者」之情
    形者，法院始「得」依職權裁量撤銷之；法院於上揭「得」
    撤銷緩刑之情形，法官應依職權本於合目的性之裁量，妥適
    審酌被告所犯前後數罪間，關於法益侵害之性質、再犯之原
    因、違反法規範之情節是否重大、受刑人主觀犯意所顯現之
    惡性及其反社會性等情，是否已使前案原為促使惡性輕微之
    受刑人或偶發犯、初犯改過自新而宣告之緩刑，已難收其預
    期之效果，而確有執行刑罰之必要，此與刑法第75條第1 項
    所定2 款要件有一具備，即毋庸再行審酌其他情狀，應逕予
    撤銷緩刑之情形不同，合先敘明。
三、經查：
（一）受刑人顧國祥與被害人王淑真係屬配偶關係，因被害人使
      用受刑人名義申領之支票，卻無力支付票款，受刑人為脫
      免發票人責任，於98年10月23日向臺北市政府警察局北投
      分局永明派出所員警誣指王淑真偽造支票，受刑人因而犯
      刑法第169 條第1 項誣告罪之犯罪事實，經聲請人以99年
      度偵字第6292號提起公訴後，因受刑人於本院審理時自白
      犯行，被害人亦當庭同意給予受刑人自新機會，經本院依
      簡易判決處刑，於99年6 月21日以99年度審簡字第777 號
      判決判處受刑人有期徒刑5 月，緩刑2 年，受刑人與聲請
      人均未提起上訴，於99年7 月26日判決確定等情，有前揭
      判決書、起訴書、臺灣高等法院被告前案紀錄表各1 份在
      卷可按，堪信為實。
（二）受刑人於前案緩刑宣告前之99年4 月15日中午12時許，因
      希冀被害人王淑真與其返回住處向母親解釋債務問題，遭
      被害人拒絕，為阻止被害人離去，始基於傷害及強制之犯
      意，出手拉扯被害人，致被害人跌倒因而受有右膝挫傷紅
      腫等傷害，犯刑法第277 條第1 項、第304 條第1 項之傷
      害罪、強制罪，經聲請人以99年度偵字第9381號提起公訴
      ，因受刑人於本院審理時自白犯行，惟迄未取得被害人之
      諒解，經本院認宜依簡易判決處刑，於99年10月14日以99
      年度審簡字第1268號判決判處受刑人傷害罪部分，拘役30
      日，強制罪部分拘役40日，應執行拘役50日，受刑人與聲
      請人、被害人均未提起上訴，於99年11月15日判決確定等
      情，亦有前揭判決書、起訴書、臺灣高等法院被告前案紀
      錄表各1 份在卷可稽，足徵受刑人確有刑事訴訟法第75條
      之1 第1 項第1 款所列之情。
（三）惟查，受刑人犯前案之動機係因被害人簽發受刑人為發票
      人之支票，又無力支付票款，受刑人為脫免發票人責任，
      方誣告被害人偽造有價證券（支票），然被害人被訴偽造
      有價證券部分，業經聲請人以98年度偵字第16412 號不起
      訴處分確定，受刑人於前案審理期間亦取得被害人諒解，
      被害人當庭表明願意給予受刑人自新機會，故本院99年度
      審簡字第777 號判決參酌上情予以緩刑宣告，此有不起訴
      處分書、判決書在卷可參。而受刑人所犯後案之被害人與
      前案同一，犯罪時間係在前案偵查期間（99年5 月14日提
      起公訴），犯罪動機同樣是因被害人債務問題，受刑人希
      冀被害人返家向母親解釋遭拒而生，雖受刑人於後案乃係
      基於傷害及強制被害人之故意，亦未取得被害人之諒解，
      然前後案發生時間相差6 個月，犯罪動機均肇因於被害人
      債務問題，可徵受刑人惡性並非重大，衡之雙方雖係配偶
      關係，早於98年8 月底因感情不睦而分居（詳99年度偵字
      第9381號起訴書），雙方各自生活領域已無過度密切交集
      ，僅因被害人債務而互有牽扯，亦難謂受刑人之犯罪動機
      、手段有何重大反社會性之情，況受刑人於後案固有出手
      拉扯被害人阻其離去，因而致被害人跌倒受傷之情，但與
      出手毆打或暴力相向之侵害程度有別，被害人所受傷勢右
      膝挫傷紅腫、左膝擦挫傷等皮肉傷，傷勢亦非重大，難以
      逕認受刑人違反法規範之情節重大，綜合前情，足徵受刑
      人雖係前案緩刑宣告前故意犯後案之傷害等案件，惟本院
      審理時自白犯行，深具悔意，行為縱有可議，但非惡性重
      大，惡習難改或違反法規範情節重大之人。
（四）本院復考量受刑人所犯前開兩案件之犯罪時間相距6 月餘
      ，兩案之犯罪動機均肇因於被害人債務問題，並斟酌受刑
      人之惡性、犯罪手段、情節、所生損害均非重大，經原審
      法官酌情從輕量處前揭科刑，已見前述，此外，受刑人犯
      前開案件後，於緩刑期間均未再犯同質案件或其他案件，
      徒憑其於緩刑期前犯前開傷害等案件，尚難遽斷受刑人原
      宣告之緩刑有難達預期效果，及需執行刑罰無以收懲戒、
      矯正之效者。此外，聲請人復未敘明其他具體事證以資認
      定受刑人原宣告之緩刑難收其預期效果，有執行刑罰之必
      要，從而，聲請人聲請撤銷緩刑，尚非有據，應予駁回。
四、依刑事訴訟法第220 條，裁定如主文。
中    華    民    國    99    年    11    月    30    日
                  刑事第六庭  法  官      黃欣怡
以上正本證明與原本無異。
如不服本裁定應於送達後5 日內向本院提出抗告狀。
                              書記官      陳慧玲
中    華    民    國    99    年    11    月    30    日

司法院資訊處製作；財團法人民間司法改革基金會備份。
